【裁判字號】    89,上易,4687
【裁判日期】    900202
【裁判案由】    侵占
【裁判全文】
臺灣高等法院刑事判決                  八十九年度上易字第四六八七號
    上  訴  人
    即  被  告  甲○○
右上訴人因業務侵占案件，不服臺灣板橋地方法院八十九年度易字第三三八一號中華
民國八十九年十月二十日第一審判決（起訴案號：臺灣板橋地方法院檢察署八十九年
度偵字第一一七五二號），提起上訴，本院判決如左：
    主      文
原判決撤銷。
甲○○意圖為自己不法之所有，而侵占對於業務上所持有之物，處有期徒刑陸月，如
易科罰金，以佰元折算壹日。
    事  實
一、甲○○於民國六十九年間，因犯贓物罪，經法院判處有期徒刑四月，七十三年間
    因犯竊盜罪，經法院判處有期徒刑一年二月，（不構成累犯）仍不知悔改，自八
    十七年六月間起至八十八年七月間止，擔任台北縣三重市○○街二一０巷六十六
    弄之大富大貴社區第一屆管理委員會主任委員，實際負責收取社區住戶管理費用
    及支應相關開銷之業務，為從事該項業務之人。而其在任職期間計向社區住戶收
    取新台幣（下同）八萬五千元之管理費用，僅依社區需要支出六萬四千四百三十
    二元，其在八十八年七月間任期屆滿後，本應依委任契約義務，將持有之結餘款
    二萬零五百六十八元移交予第二屆管理委員會。詎甲○○竟意圖為自己不法之所
    有，基於侵占業務上持有財物之犯意，於前揭社區管理委員會工作處所，將上開
    因業務而持有結餘款侵占入己，未移交予大富大貴社區第二屆管理委員會。
二、案經大富大貴社區第二屆管理委員會委員鄒政民訴請台灣板橋地方法院檢察署檢
    察署偵查起訴。
    理  由
一、訊據上訴人即被告甲○○固承認於右揭時地擔任大富大貴社區管理委員會主任管
    理員，實際負責收取管理費用及支應相關開銷之業務，並於任職期間向住戶收取
    八萬五千元等情不諱，惟否認有業務侵占犯行，辯稱：當時伊為社區支付費用達
    八萬六千二百三十二元，超過實際收取管理費用金額，僅因許多單據遺失，無法
    提出證明云云。
二、然查：被告於擔任大富大貴社區第一屆管理委員會主任委員期間，有支出憑證及
    得以證明之支出費用金額為六萬四千四百三十二元，業經被告本人、告訴人鄒政
    民、證人即第二屆管理委員會主任委員簡慶長於八十九年八月十日檢察官偵訊時
核算明確。而被告所提出支出之八萬六千二百三十二元開銷項目中，有尚未支付
    予簡慶長之清洗水塔費用二千五百元，此經簡慶長於同日偵訊時陳明在案（見偵
    查卷第二十九頁正面偵訊筆錄）。又大富大貴社區並未有遷移電箱之情，經被告
    、告訴人鄒政民於八十九年七月二十七日偵訊時一致陳述無誤（見偵查卷第二十
    一頁背面偵訊筆錄），則被告自稱曾因遷移電箱支出一萬元云云，即非事實。另
    被告雖辯稱其曾因開會支出一千八百元、整修大樓代墊清潔費三千元云云，然其
    空言有前揭支出，未提出相關憑證，亦難採信。綜上等情觀之，被告所稱管理費
    用支出部分除有未提出支出憑據之情形外，尚有虛列項目，其於主任委員任期屆
    滿後，亦未將管理費用結餘款二萬零五百六十八元移交予第二屆管理委員會，違
    背委任契約義務，復無正當事由，其顯有將該款項不法侵占入己之意圖及行為，
    本件事證明確，被告犯行堪以認定。
三、核被告因擔任大富大貴社區第一屆管理委員會主任委員，實際負責收取社區住戶
    管理費用及支應相關開銷之業務，其因業務上關係而持有管理費用，竟將之不法
    侵占入己，核其所為係犯刑法第三百三十六條第二項之業務侵占罪，公訴人認被
  告係犯同法第三百三十五條普通侵占罪，起訴法條容有未洽，應予變更。原審對
    被告論罪科刑固非無見，然被告侵占之金額僅二萬零五百六十八元，原判決量處
    有期徒刑七月，量刑稍嫌過重，被告上訴意旨否認犯罪，雖無理由，然原判決既
    有上述可議之處尚難維持，應予撤銷改判。爰審酌被告素行不良，有事實欄所載
    之犯罪前科，八十九年又因犯妨害自由罪，經法院判處有期徒刑三月，此有本院
    被告全國前案記錄表可稽。犯罪動機、目的、侵占財物金額二萬零五百六十八元
    、犯罪所生損害程度、犯罪後態度以及已將侵占款項交還告訴人（此業據告訴人
    陳明在卷）等一切情狀，量處如主文所示之刑，並諭知易科罰金之折算標準，以
    資懲戒。
據上論斷，應依刑事訴訟法第三百六十九條第一項前段、第三百六十四條、第二百九
十九條第一項前段、第三百條，刑法第三百三十六條第二項、第四十一條第一項，罰
金罰鍰提高標準條例第一條前段、第二條，判決如主文。
本案經檢察官宋國業到庭執行職務。
中      華      民      國    九十      年      二      月       二     日
                              臺灣高等法院刑事第八庭
                                  審判長法  官  蔡  秀  雄
                                        法  官  楊  炳  禎
                                        法  官  沈  宜  生
右正本證明與原本無異。
不得上訴。
                                        書記官  楊  翠  明
中      華      民      國    九十      年      二      月       六     日


司法院資訊處製作；財團法人民間司法改革基金會備份。
